臺灣基隆地方法院交通事件裁定　　　　　94年度交聲字第54號
移送機關即　交通部公路總局台北區監理所基隆監理站
原處分機關
異　議　人　乙○○　男　27歲.
即受處分人
上列異議人因違反道路交通管理處罰條例案件，對於交通部公路
總局台北區監理所基隆監理站中華民國94年2月2日所為之處分（
原處分案號：基監字第裁42-R00000000號），聲明異議，本院裁
定如下：
    主      文
原處分撤銷。
乙○○不罰。
    理      由
一、移送機關即原處分機關依舉發單位基隆市警察局交通警察隊
    舉發違反道路交通管理事件通知單所舉發異議人違規事實而
    處分之意旨略以：異議人即受處分人乙○○於93年12月15日
    14時20分，駕駛車號DR-8911 號自用小客車，因更改消音器
    造成噪音，為警攔檢舉發，移送單位援引道路交通管理處罰
    條例第43條第1項第2款、第63條第1項第3款之規定，裁處異
    議人罰鍰新台幣（以下同）6,000元，並記違規點數3點。
二、異議人聲明異議意旨略以：異議人所駕駛之自用小客車是中
    古車，買入時排氣管就已有改裝，但並不會製造噪音，本案
    是取締警員自行認定異議人車輛發出的聲音屬噪音，異議人
    當場即對警員提出質疑，認為取締時未測量異議人車輛排氣
    管產生之分貝，毫無科學根據，率爾取締。為此聲明異議，
    請求撤銷原處分云云。
三、按「汽車駕駛人，駕駛汽車有左列情形之一者，處新臺幣六
    千元以上二萬四千元以下罰鍰，並當場禁止其駕駛：‧‧‧
    二、拆除消音器，或以其他方式造成噪音者」、「汽車駕駛
    人有左列各款所列條款之一者，除依原條款處罰鍰外，並予
    記點：‧‧‧三、有第四十三條‧‧‧情形之一者，各記違
    規點數三點」，道路交通管理處罰條例第43條第1項第2款、
    第63條第1項第3款固分別定有明文。然依該等條文處罰之前
    提，在於汽車駕駛人是否確有拆除消音器，或以其他方式造
    成『噪音』，若無法認定有造成『噪音』，自不得據該等法
    條而處罰汽車駕駛人。
四、異議人到院供承其所駕駛之上開車輛排氣管確實有改裝過，
    但堅稱不會製造噪音，本院因此傳喚舉發員警即證人甲○○
    ○○到院說明，證人方秉瑞證稱「當時我在信一路、義三路
    口就是美猴橋執行違規取締交通勤務，看到異議人駕車停在
    中國信託前，就是義三路口，因為他車子到達時，我已發現
    他的車子排氣音量很大，所以看到異議人下車時，我就上前
    取締他，他說他的排氣管要改，要調零件調不到，我當時有
    就他的車子排氣管照相，我有叫他踩油門加油，發現他的車
    子排氣管發出來的聲音，遠遠超過其他車子的聲音，所以認
    定他是更改消音器，製造噪音。他的消音器裡面的構造更改
    過，與消音器原有規格不符」等語。綜上可見，員警方秉瑞
    僅係憑一己之主觀感受，認定異議人所駕駛之上開車輛排氣
    音量過大，係屬『噪音』。
五、何謂『噪音』？究竟有無客觀之認定標準？查，道路交通管
    理處罰條例中對於『噪音』，並無規定取締標準；然於社會
    秩序維護法第72條第3款有規定「製造『噪音』或深夜喧嘩
    ，妨害公眾安寧者」，對此，在「違反社會秩序維護法案件
    處理辦法」第11條有闡明社會秩序維護法第72條第3 款所稱
    噪音「係指噪音管制法令規定之管制標準以外，不具持續性
    或不易量測而足以妨害他人生活安寧之聲音」。因為所述仍
    屬抽象，故司法院於81年3月27日以廳刑一字第329號函釋「
    妨害安寧通常都為鄰居報警，處理警員身歷其境瞭解，噪音
    確實傳於戶外，又經鄰居證實，難以忍受者，始可認其妨害
    公眾安寧」。內政部警政署於91年7月8日以警署交字第0910
    121934號函釋「汽車（機車）駕駛人駕駛汽車（機車）於道
    路上行駛，車輛加裝高音量音響進行飆音響行為，倘其所發
    出之聲響在客觀上足令一般人無法忍受程度，道路交通管理
    處罰條例第43條第1項第2款規定『拆除消音器，或以其他方
    式造成噪音者』應可適用」。上開二份函釋內容或謂「又經
    鄰居證實，難以忍受者」，或稱「聲響在客觀上足令一般人
    無法忍受程度」，均可看出對『噪音』的認定，絕非徒憑取
    締人員個人主觀之感受即可率爾判定，必須該聲響在客觀上
    已達到一般人無法忍受之程度，始可認定屬於『噪音』。
六、查違反道路交通管理處罰條例第43條第1項第2款規定之罰鍰
    為6,000元以上24,000 元以下，較諸違反社會秩序維護法第
    72條第3款之處罰為罰鍰6,000元以下為重，而在取締違反社
    會秩序維護法第72條第3 款之行為時，尚且要求取締員警應
    在「經鄰居證實，難以忍受者，始可認其妨害公眾安寧」，
    則在舉發罰責更重之違反道路交通管理處罰條例第43 條第1
    項第2 款之違規行為時，至少應該採取相同之認定標準，亦
    即務求「客觀」，以免舉發員警擅斷，恣意舉發，妨害人民
    財產權益。本案舉發員警僅憑一己之主觀感受，除未有任何
    科學根據外，亦未找其他員警或第三人前來會同認定，即擅
    斷異議人所駕駛更改過排氣管之自用小客車，於排氣時產生
    之聲音係屬『噪音』，其舉發難認允當。本案既在客觀上無
    法認定異議人所駕駛之車輛有造成『噪音』，則員警舉發之
    違規事實即難認妥適，移送機關據以裁罰即無依據。本件異
    議為有理由，應將原處分撤銷，改諭知異議人不罰，以資適
    法。
七、據上論斷，應依道路交通案件處理辦法第20條前段，裁定如
    主文。
中　　華　　民　　國　　94　　年　　5 　　月　　30　　日
                  交通法庭法  官  王福康
以上正本證明與原本無異。
對於本件裁定如有不服，應於收受送達後5 日內，向本院提出抗
告書狀，敘述抗告之理由，抗告於臺灣高等法院。
中　　華　　民　　國　　94　　年　　5 　　月　　30　　日
                          書記官  施鴻均
